臺灣高等法院刑事判決　　　　　　　　100年度上易字第253號
上　訴　人　臺灣基隆地方法院檢察署檢察官
被　　　告　李慧君
上列上訴人因被告詐欺案件，不服臺灣基隆地方法院99年度易字
第560號，中華民國99年12月15日第一審判決（聲請簡易處刑案
號：臺灣基隆地方法院檢察署99年度偵字第3601號），提起上訴
，本院判決如下：
    主  文
原判決撤銷。
李慧君幫助犯詐欺取財罪，處有期徒刑參月，如易科罰金，以新
臺幣壹仟元折算壹日。緩刑貳年。
    事  實
一、李慧君在預見將自己申請之金融帳戶金融卡（含密碼）提供
    予他人任意流通、使用，該金融卡可能會被人利用作為犯詐
    欺取財犯罪之工具，使他人實施之詐欺取財犯罪易於遂行之
    情形下，竟基於幫助他人實施詐欺取財犯罪之不確定犯意，
    於民國99年6月21日（聲請簡易處刑書誤載為：23日）某時
    點，在基隆市○○○路附近之某便利商店，將其申請設立之
    第一商業銀行基隆分行（下簡稱：第一銀行）帳號第000000
    00000000號帳戶之金融卡，提供予某真實姓名年籍不詳之成
    年人流通使用，隨後並於同日之電話通話中將其金融卡密碼
    告知取得其金融卡之另一真實姓名年籍不詳之成年人。嗣取
    得李慧君上開金融卡（含密碼）之詐欺集團成員（成年人）
    ，進而意圖為自己不法之所有，於同年月23日20時40分許，
    撥打電話予與住於臺南市之林郁庭（聲請簡易判決處刑書誤
    載為：許素娟，經原審檢察官當庭更正），詐稱：林郁庭先
    前網路購物時簽帳發生分期付款設定錯誤問題，可至自動櫃
    員機前依指示操作更正云云，致林郁庭誤信為真，陷於錯誤
    ，於同日22時7分許、9分許、16分許，因依對方指示操作自
    動櫃員機，而自其郵局帳戶內接續轉出新臺幣（下同）2萬2
    千元、2千元、2千元，共計2萬6千元至被告上開帳戶，嗣林
    郁庭發覺受騙，報警處理，始經警循線查悉上情。
二、案經臺南市警察局第五分局轉由臺北縣（現已改制為新北市
    ）政府警察局金山分局移送臺灣基隆地方法院檢察署檢察官
    偵查起訴。
    理  由
壹、相關供述證據證據能力之說明：
    查：本件所引用被告李慧君以外之人於審判外之陳述，雖屬
    傳聞證據，惟被告與檢察官於本院均表示不爭執其證據能力
    ，而同意作為證據（見本院卷第19頁背面、第25頁背面），
    本院審酌相關供述證據作成時之情況，尚無違法不當及證明
    力明顯過低之情形，且認為適當，依刑事訴訟法第159條之5
    第1項之規定，該等供述證據應皆有證據能力。
貳、認定犯罪事實所憑之證據及理由：
一、訊據被告固承認有前揭將自己之金融卡及密碼交付、提供予
    己不知真實身分之人之事實，惟否認有何幫助詐欺之犯行，
    其於偵審中辯稱：我是為找工作，看自由時報上刊登有應徵
    總機小姐之廣告，撥打對方電話0000000000，對方告知要拿
    去跟銀行作測試我的信用是否良好，我才將金融卡、密碼交
    給對方，當時我躁鬱症發作，我並不知道對方是詐騙集團，
    我也是被騙受害人云云。
二、經查：
(一)、上開帳戶確為被告申請設立，被告並領有該帳戶之金融卡使
    用之事實，業據被告供述在卷，並有第一銀行99年8月6日一
    基隆字第00230號函檢送之開戶基本資料及交易明細表在卷
    可稽（見99年度偵字第3601號卷＜下簡稱：偵查卷＞第21至
    25 頁）。又林郁庭係於99年6月23日20時40分許，接到自稱
    雅虎網站之人員，詐稱：林郁庭先前網路購物時簽帳發生分
    期付款設定錯誤問題，可至自動櫃員機前依指示操作更正云
    云，林郁庭誤信為真，於同日22時7分許、9分許、16分許，
    依對方指示操作自動櫃員機，而自其郵局帳戶內接續轉出2
    萬2千元、2千元、2千元，共計2萬6千元至被告上開帳戶等
    事實，亦據證人即被害人林郁庭於警詢中指述明確（見偵查
    卷第7至8頁），且有第一銀行自動櫃員機交易明細表及被告
    上揭帳戶之交易明細表在卷可憑（見偵查卷第10、25頁）。
    已足證：林郁庭確遭詐騙集團成員詐騙，而轉帳至被告上開
    第一銀行帳戶之事實。
(二)、被告雖以其因求職而將金融卡以及密碼提供予己不認識之人
    ，其本人亦為被害人云云為辯。惟查：
    (1)原審依職權向基隆市立文化中心調取99年6月21日至6月23
      日自由時報G1版，其上確有刊登內容為「電視購物網誠徵
      總機小姐＜2名＞，司機送貨＜1名＞享勞健保底薪加獎金
      ＜月休6天＞意者電洽0000 -000000」之廣告各1則（見原
      審99年度基簡字第1695號卷＜下簡稱：基簡卷＞第59至62
      頁）。而被告所使用之0000000000號行動電話，曾於99年
      6月21日19時27分許至21時29分許，先後6次與上開廣告所
      留聯絡電話「0000000000」號行動電話通話，時間數十秒
      不等，亦有0000000000號行動電話通聯調閱查詢單1份在
      卷可查（見基簡卷第13至20頁）。固可認被告所稱：因看
      報紙求才廣告應徵，乃將自己之金融卡及密碼提供予對方
      等語，並非無據。惟此與被告於提供金融卡及密碼予對方
      時，是否有幫助詐欺犯罪之不確定故意之認定，並非屬絕
      對相對立不能併存之事實。亦即，被告縱確係因看報紙求
      才廣告應徵而與對方接觸，但其於提供金融卡及密碼予對
      方時，是否有上開不確定故意，仍應視其本身之智識能力
      、社會歷練、與對方互動之狀況、對方許以之工作內容、
      地點、報酬為何、是否具體、以及被告交付金融卡及密碼
      時之心態如何等，依個案情況認定之，非可一概而論。
    (2)被告雖提出醫院診斷證明書，證明其患有雙相情感性疾病
      （見偵查卷第30頁、本院卷第29頁），惟觀以其於警詢、
      檢察官偵訊、原審訊問及本院審理期間之問答、對提供金
      融卡及密碼予對方之過程所為記憶清楚之陳述、以及被告
      所為之無犯罪故意之答辯（見偵查卷第5至6、37至39、53
      至54頁、原審99年度易字第560號卷第15至16頁、本院卷
      第19至20、26至28頁），應可證：被告於為前揭應徵行為
      當時及於本案偵審期間，其意識清楚，所罹症狀不僅未減
      損其辨別事理、控制行為之能力，且對其自我辯護之能力
      亦無影響，被告於偵查中提出之陳述狀亦載明：其相關病
      症惡化就醫是在99年6月25日（見偵查卷第31頁），已在
      本案發生之後。被告於本院審理時，提出之醫院診斷證明
      書，刻意記載：嚴重影響其社會功能，認知及判斷功能云
      云（見本院卷第29頁），尚不足以推翻依本案卷內筆錄所
      顯示被告於為前揭應徵行為時及於本案偵審期間，其辨別
      事理及行為能力尚屬正常之認定。
    (3)本案被告已成年，大學畢業，復曾在便利商店、超市工作
      ，先前工作所得薪資有以現金支付，亦有以匯款方式給付
      ，且先前之僱用者均未要求其提供金融帳戶之密碼等情，
      為被告自承在卷（見本院卷第19頁背面、第26頁背面），
      則被告顯屬具有相當學識及使用金融帳戶經驗之人，其焉
      有不知單純金融卡及密碼根本無查詢過往信用功能之理。
      而被告既係為求職應徵工作乃與對方見面，具普通常識之
      被告理應會先確定對方營業處所或工作地點，惟被告卻在
      自承不知對方真實身分，甚至不知對方營業處所或工作地
      點何在之情形下，即將屬個人財產之自己帳戶金融卡原本
      及密碼皆提供予對方，其行為顯有可議。
    (4)被告於偵查時供稱：對方要誠徵總機小姐，可日領數千元
      ，但需要被告提供提款卡及密碼，以便瞭解被告和銀行的
      往來是否正常云云（見偵查卷第37頁）。惟若係總機小姐
      之工作，如何可日領數千元，此係一般稍具社會常識之人
      皆知係不可能之事，以被告曾有上述工作經驗之社會歷練
      觀之，被告依對方此一言詞以及不告知工作內容、工作地
      點，僅約在一便利商店前見面之反常之舉，應已就該人所
      言係誇大不實，該人可能係不合法職業或犯罪集團成員一
      事，有所認識。再參以被告於偵查中所稱：「交提款卡給
      對方時，有無將帳戶內錢領光？）我帳戶本來就沒有錢。
      （提供提款卡、密碼給對方，對方可以任意使用妳的帳戶
      是否知道？）知道。……（妳不知對方是誰，公司名稱也
      不清楚，也沒有看過對方公司就把提款卡交給對方，這樣
      提款卡遭非法使用的可能性不是很高？）是。……因為想
      要工作才冒險試試看」等語（見偵查卷第38至39頁），更
      顯見：被告當時已有對方索取金融卡、密碼之動機不單純
      ，其金融卡、密碼有可能遭不認識之人非法流通、使用之
      認知；惟被告在有此認知之情況下，僅因對方許以超乎尋
      常之高額薪資，竟不在意其金融卡、密碼之流向，猶將金
      融卡、密碼提供予己不認識之人，實足證：被告當時不僅
      有提供其個人名義之金融卡、密碼予不相識之他人流通、
      使用，有幫助從事詐欺犯行之人利用所提供之帳戶便於實
      行詐欺取財犯罪可能之預見，且其同時亦有：即便如此，
      亦無妨或在所不惜之心理，此從其所稱：「冒險試試看」
      之語，即可明瞭。是被告本案應有縱有人利用該金融帳戶
      物件便於實施詐欺犯罪，供取得詐欺所得財物或財產上利
      益之用，亦不違背其本意之幫助詐欺取財之犯意甚明。被
      告否認有此幫助犯意，殊不足採。
三、綜上所述，本件事證明確，被告所辯尚不足採，其本案犯行
    洵堪認定。
參、論罪科刑部分：
一、核被告提供金融卡供他人遂行詐欺取財之行為，係犯刑法第
    339條第1項、第30條第1項前段規定之幫助詐欺取財罪。被
    告係幫助詐欺集團成員為詐欺取財之犯行，為幫助犯，依刑
    法第30條第2項規定，減輕其刑。
二、原審對被告為無罪之判決，固非無見。惟查：依本案事證，
    參以被告於偵查中之供述，被告應有幫助詐欺之不確定犯意
    ，業見前述，原審未斟酌被告於偵查中供述之內容與相關事
    實之關連性，暨許以不尋常之高額薪資，其實即屬有償性，
    而僅以被告係為求職被騙為重點，為被告無罪之判決，尚有
    未洽。檢察官提起本件上訴，指摘原審判決無罪不當，核屬
    有理由，自應由本院就原審判決，予以撤銷改判。爰審酌被
    告任由其金融卡（含密碼）在外流通，使詐欺集團得以利用
    使用，助長詐騙財產犯罪之風氣，造成無辜民眾受騙而受有
    金錢損失，亦因被告提供金融卡，致使執法人員難以追查詐
    騙犯罪人之真實身分，兼衡其犯罪之手段、生活狀況、智識
    程度、被害人因此所受之損害程度，及被告未坦承犯行等一
    切情狀，量處有期徒刑3月，並諭知如易科罰金之折算標準
    。末查：被告前未曾受有期徒刑以上刑之宣告，亦無犯罪紀
    錄，有本院被告前案紀錄表1份在卷可考，念被告現年紀尚
    輕，目前尚有疾病在身，其此次因一時失慮致罹刑典，經此
    偵審程序，應能知所警惕，無再犯之虞，本院認為原審對其
    宣告之刑，以暫不執行為適當，爰依刑法第74條第1項第1款
    之規定，併予宣告緩刑2年，以啟自新。
據上論斷，應依刑事訴訟法第369條第1項前段、第364條、第299
條第1項前段，刑法第339條第1項、第30條第1項前段、第2項、
第41條第1項前段、第74條第1項第1款，刑法施行法第1條之1第1
項、第2項前段，判決如主文。
本案經檢察官許仲瑩到庭執行職務。
中    華    民    國   100    年    3     月    25    日
                  刑事第十三庭  審判長法  官  曾德水
                                      法  官  宋松璟
                                      法  官  王復生
以上正本證明與原本無異。
不得上訴。
                                      書記官  陳靜雅
中    華    民    國   100    年    3     月    28    日
附錄：本案論罪科刑法條全文。
刑法第339條：
意圖為自己或第三人不法之所有，以詐術使人將本人或第三人之
物交付者，處 5 年以下有期徒刑、拘役或科或併科 1 千元以下
罰金。
以前項方法得財產上不法之利益或使第三人得之者，亦同。
前二項之未遂犯罰之。